臺灣臺中地方法院刑事判決　　　　　　　　　　九十一年度交易字第四六五號
　　聲　請　人
　　即公訴人　　臺灣臺中地方法院檢察署檢察官
　　被　　　告　甲○○
右列被告因公共危險案件經檢察官聲請簡易判決處刑（九十一年度偵字第一三八七八
號）經本院台中簡易庭認不宜以簡易判決處刑，經改依通常程序審理後，本院判決如
左：
    主      文
甲○○服用酒類，不能安全駕駛動力交通工具而駕駛，處有期徒刑參月，如易科罰金
，以參佰元折算壹日。
    事      實
一、甲○○於民國（下同）九十一年七月十四日十五時三十分許，飲酒至不能安全駕
    駛動力交通工具之程度，仍駕駛車牌號碼Ａ四－七三０一號自小客貨車上路，在
    台中市○區○○○街與常福路口，因不勝酒力與黃拓榮所騎乘之車牌號碼ＴＡＵ
    －九八０號輕機車（後載林岦德）發生擦撞，致黃拓榮雙手擦傷、林岦德背部、
    頭部受傷（傷害部分均未據告訴），經警據報前往處理時，測得其呼氣酒精濃度
    達每公升０．九六亳克。
二、案經台中市警察局第三分局報請臺灣臺中地方法院檢察署檢察官偵查而聲請簡易
    判決處刑，經本院台中簡易庭認不宜以簡易判決處刑而經改依通常程序審理。
    理      由
一、訊據被告甲○○對於右揭酒後駕車以致肇事之事實坦承不諱，並有台中市○○○
    道路交通事故調查表、測試觀察紀錄表、酒精濃度測試單各一份及車禍現場照片
    四張可資佐證。按刑法於八十八年四月二十一日經總統公布增訂第一百八十五條
    之三，將服用酒類不能安全駕駛動力交通工具而駕駛者，亦納入刑事處罰之範疇
    ，該條規定並自同年月二十三日正式施行，犯本條之罪係屬抽象危險犯，其立法
    目的在嚇阻酒後駕車，危害公眾安全及防止交通事故之發生，條文中所稱「不能
    安全駕駛動力交通工具」係屬不確定之法律概念，除衡之行為人駕車時飲用酒類
    之程度及血液中酒精含量之多寡外，並應參以行為人當時之精神狀態、駕馭車輛
    之情形及對於交通號誌或指揮之遵守能力，以資相佐，斷非徒以飲酒數量作為取
    決是否成罪之唯一標準，否則，個人酒量殊異，偶因特殊情狀致未達平日精神狀
    態者亦所在多有，欲以劃一標準遽為能否安全駕車或酒醉之論斷，誠屬難能，惟
    參考德國、美國之認定標準，駕駛人於呼氣中酒精濃度達每公升零點五五亳克以
    上者，肇事率為一般正常人之十倍，認為已達不能安全駕駛之標準，然在此標準
    以下之行為，如輔以其他客觀事實得作為不能安全駕駛之判斷時，亦屬之，法務
    部八十八年五月十八日法八八檢字第００一六六九號函亦採斯旨，有該函一份附
    卷可稽。另就醫學文獻所知，單次飲用酒精後之生理、心理變化，主要與代謝酒
    精的兩種主要酵素乙醇去氫脢（簡稱ＡＤＨ）及乙醛去氫脢（簡稱ＡＬＤＨ）有
    關，ＡＤＨ作用乃將血液內之乙醇代謝為乙醛，因而決定酒精代謝之快慢，而Ａ
    ＬＤＨ則再將產生之乙醛進一步代謝，最後成為其他碳水化合物，而「飲酒後會
    產生臉潮紅、頭痛、心跳加速等自主神經系統亢奮現象，主要乃與乙醛在血液中
    蓄積的程度有關」。雖然ＡＬＤＨ的代謝能力會因個人體質而有所差異，故每個
    人飲酒後之生理反應不同，惟ＡＤＨ則個別差異不大，因此同種族間之酒精清除
    率相近，一般而言飲用同量酒精後對每個人之身體影響應屬類似，故依血中酒精
    濃度得判定酒精對於人體影響之程度，當血中酒精濃度於呼氣濃度值達每公升０
    ．二五亳克時，將造成飲酒者輕度協調功能降低；而當呼氣濃度值達每公升０．
    二五至０．四０亳克時，肇事率為平常之二至六倍，當呼氣濃度值達每公升０．
    四０至０．五０亳克時，肇事率為平常之六至七倍，當呼氣濃度值達每公升０．
    五０至０．五五時，肇事率為平常之七至十倍（參照行政院國軍退除役官兵輔導
    委員會台北榮民總醫院八十八年八月五日（八八）北總內字第二六八六八號函及
    中央警察大學交通學系暨交通管理研究所蔡中志教援之研究報告，酒精濃度與肇
    事率之關係一文，台灣高等法院檢察署八十八年十一月編印「不能安全駕駛」認
    定標準之相關論文資料第四十九頁。）從而汽車駕駛飲酒後其吐氣所含酒精成分
    超過每公升０．二五亳克以上者，不得駕車，道路交通安全規則第一百十四條第
    二款定有明文。本件肇事當時天氣為晴、路面乾燥、無缺陷、無障礙物、視距良
    好，有上開道路交通事故調查表一份附卷可稽，被告駕駛汽車而肇事，且被告肇
    事後，經警至現場處理並對被告為酒精濃度測試，測得口呼氣酒精濃度為每公升
    達０．九六亳克。因此基於以上之客觀事實，足認被告駕車時確己達不能安全駕
    駛動力交通工具程度。從而本件事證，被告犯行堪予認定。
二、核被告所為，係犯刑法第一百八十五條之三之服用酒類致無法安全駕駛動力交通
    工具罪。爰審酌被告喝酒後己不能安全駕駛，仍不顧公眾安全，貿然駕車及所生
    危害、犯後坦承犯行等一切情狀，量處如主文所示之刑，並諭知易科罰金之折算
    標準。
據上論斷，應依刑事訴訟法第二百九十九條第一項前段、刑法第一百八十五條之三、
第四十一條第一項前段，罰金罰鍰提高標準條例第二條，判決如主文。
中    華    民    國      九十一      年       十      月     十七      日
                                    臺灣臺中地方法院交通法庭
                                        法  官  郭  德  進
右正本證明與原本無異。
如不服本判決，應於判決送達後十日內向本院提出上訴狀( 應附繕本 )，上訴於臺灣
高等法院臺中分院。
                                        書記官
中    華    民    國      九十一      年       十      月     十八      日
刑法第一百八十五條之三：
服用毒品、麻醉藥品、酒類或其他相類之物，不能安全駕駛動力交通工具而駕駛者，
處一年以下有期徒刑、拘役或三萬元以下罰金。
                                                                        Ｂ
